【裁判字號】    92,上訴,1836
【裁判日期】    921031
【裁判案由】    搶奪
【裁判全文】
臺灣高等法院高雄分院刑事判決                  九十二年度上訴字第一八三六號
    上  訴  人  臺灣高雄地方法院檢察署檢察官
    被      告  甲○○
右上訴人因被告搶奪案件，不服臺灣高雄地方法院九十一年度訴字第二八四二號中華
民國九十二年七月三十一日第一審判決（起訴案號：臺灣高雄地方法院檢察署九十一
年度偵字第一九一九四號、第二一０三０號），提起上訴，本院判決如左：
      主  文
上訴駁回。
      事  實
一、甲○○曾於民國八十五年間因搶奪案件，經臺灣高雄地方法院判處有期徒刑一年
    六月確定，甫於八十八年五月二十九日執行完畢；猶不知悔改，竟基於意圖為自
    己不法所有之概括犯意，先於九十年四月六日下午四時五十分許，在高雄市○○○路二十三號前，見乙○○立於ＶＩ—二六七八號自用小客車旁，而該車尚未熄
    火，其為搶奪車內財物，即趁乙○○不備之際，將車駛離，隨後棄置於附近高雄
    市鼓岩國小旁巷內，並取走車內乙○○所有皮包一只（內有新臺幣《下同》約六
    千元）；復於同年四月十三日下午七時許，在高雄市○○路與明華路口，駕駛其
    於同年月十二日在高雄市○○區○○街十九巷六號前所竊取之Ｒ六—七九七○號
    自用小客車（該竊車犯行，業據臺灣高雄地方法院檢察署檢察官以九十一年度偵
    字第一九一九四號、第二一○三○號為不起訴處分），趁行人丙○○不注意之際
    ，搶奪其所有皮包一只（內有駕照一張、身分證一張、金融卡四張、信用卡六張
    、行動電話一支、金項鍊一條）後逃逸；嗣經警於九十一年八月二十八日循線查
    獲。
二、案經高雄市政府警察局楠梓分局報請臺灣高雄地方法院檢察署檢察官偵查起訴。
      理  由
一、右揭犯罪事實，業據被告甲○○於本院審理中坦承不諱，核與被害人乙○○、丙○○指訴之情節相符，並有內政部警政署九十年四月二十六日（九十）刑紋字第
    五五六○九號、九十年四月三十日（九十）刑紋字第五七五○六號刑事警察局鑑
    驗書影本各一份在卷可稽（警一卷第二十四頁至第三十四頁），被告之自白核與
    事實相符，應堪採信。本案事證明確，被告犯行應堪認定。
二、核被告所為，係犯刑法第三百二十五條第一項之搶奪罪；其先後二次搶奪犯行，
    時間緊接，所犯構成要件相同之罪名，顯係基於概括犯意反覆為之，應依刑法第
    五十六條連續犯之規定論以一罪，並加重其刑。被告於八十五年間，因搶奪案件
    ，經臺灣高雄地方法院判處有期徒刑一年六月確定，甫於八十八年五月二十九日
    執行完畢，有台灣高等法院被告全國前案紀錄表一紙在卷可稽，其於有期徒刑執
    行完畢後五年內再犯本案有期徒刑以上之罪，為累犯，應依法加重其刑，並遞加
    重之。又被告係為搶奪被害人乙○○ＶＩ—二六七八號自用小客車內之財物，始
    趁乙○○不備之際，將該車駛離，對於上開自用小客車，則無不法所有之意圖，
    由其取得車內之物後隨即將車棄置於附近高雄市鼓岩國小旁巷內之情自明，公訴
    人誤認被告係趁告訴人乙○○不備之際搶奪該車，容有誤會，附此敘明。
三、公訴意旨另以：被告基於意圖為自己不法所有之概括犯意，於九十年八月二十二
    日下午五時五十分許，在高雄市○○街二一七號旁，趁行人丁○○不注意之際，
    搶奪其所有背於左肩之皮包一只（內有現金十萬八千元、金融卡三張、支票、印
    章等物）後逃逸，因認被告另涉有搶奪罪嫌云云。經查：
（一）按犯罪事實應依證據認定之，無證據不得認定犯罪事實；不能證明被告犯罪者
      ，應諭知無罪之判決；刑事訴訟法第一百五十四條第二項、第三百零一條第一
      項分別定有明文。另按認定不利於被告之事實，須依積極證據，苟積極證據不
      足為不利於被告事實之認定時，即應為有利於被告之認定，更不必有何有利之
      證據；而告訴人之告訴，係以使被告受刑事訴追為目的，是其陳述是否與事實
      相符，仍應調查其他證據以資審認，最高法院三十年上字第八一六號、五十二
      年台上字第一三○○號判例可資參照。
（二）本件公訴人認被告涉有此部分搶奪犯行，無非係以被害人丁○○之指訴為其唯
      一論據；惟被告於警詢、原審及本院審理中始終堅詞否認有此部分搶奪行為（
      偵查中對此部分未訊問被告），並辯稱：當天下班後就與同事林全明去釣魚，
      並無騎車搶奪丁○○皮包之情事等語。查：
１、被害人丁○○係於九十一年八月二十二日下午五時五十分許被搶，檢察官誤繕為
    九十年八月二十二日下午五時五十分許被搶，合先敘明。
２、被害人丁○○雖於警詢及原審訊問時指稱：搶匪當時騎乘ＸＭＶ—一五七號機車
    云云。惟查ＸＭＶ—一五七號機車，自八十七年五月八日起迄今登記為郭俊宏所
    有，有高雄市監理處南區分處九十二年六月十日高市監南二字第三九三號函在卷
    可稽（原審卷第八十一頁、第八十二頁）。據前述機車所有人郭俊宏於原審證稱
    ：「我完全不認識被告，ＸＭＶ—一五七號機車是我的，於九十一年八月七日曾
    失竊，當時有報案，嗣於同年月三十日尋獲」等語（原審卷第一０六頁）。查行
    搶之人所騎之機車並非被告所有，亦無證據足以證明被告曾竊取該機車或曾使用
    該機車，是被害人丁○○指稱：搶匪當時騎乘ＸＭＶ—一五七號機車云云，顯不
    足以證明本件搶案係被告所為。
３、本件係警方根據指紋鑑定報告，查獲被告於九十年四月六日及九十年四月十三日
    分別搶奪乙○○、丙○○財物，於九十一年八月二十八日下午七時三十分許緝獲
    被告，而於翌日即九十一年八月二十九日通知被害人丁○○至警局指認，據被害
    人丁○○於警局指稱：「我記得他的車號是ＸＭＶ—一五七號（機車）」「我根
    據他的眼神及臉的輪廓，身材外型及他的背影等特徵，我有百分之九十以上可以
    確定就是這個人沒錯，因為我被搶的時候那個人的眼神跟這個嫌疑人非常神似，
    所以我可以確定」（警二卷第十五頁反面），嗣於原審證稱：「我有看到歹徒的
    臉，歹徒的臉型、身材跟剛才庭上的被告相似」等語（原審卷第五十六頁），根
    據被害人之指訴，認為犯罪嫌疑人神似被告或與被告相似，顯然被害人並非完全
    確定係被告所為，實難僅憑被害人未完全明確之單一指訴，遽令被告負本件搶案
    之責。
（三）此外，復查無其他積極證據足認被告涉有此部分犯行，被告此部分之犯行即屬
      不能證明，因公訴意旨認此部分與前揭論罪科刑部分有連續犯之裁判上一罪關
      係，爰不另為無罪之諭知。
四、原審引依刑法第五十六條、第三百二十五條第一項、第四十七條，審酌被告素行
    不佳，有臺灣高等法院被告全國前案紀錄表附卷可佐，所為嚴重影響社會治安，
    侵犯他人財產法益，惟其犯後坦承犯行，及其犯罪動機、目的、手段、所得等一
    切情狀，量處有期徒刑壹年拾月，核其認事用法，並無違誤，量刑亦稱允當。上
    訴意旨，仍執陳詞，任意指摘原判決不當，為無理由，應予駁回。
據上論結，應依刑事訴訟法第三百六十八條，判決如主文。
本案經檢察官陳新慶到庭執行職務。
中    華    民    國    九  十  二    年      十      月     三 十 一   日
                              臺灣高等法院高雄分院刑事第五庭
                                  審判長法官  吳水木
                                        法官  洪慶鐘
                                        法官  趙文淵
右正本證明與原本無異。
如不服本判決應於收受本判決後十日內向本院提出上訴書狀，其未述上訴理由者，
並得於提起上訴後十日內向本院補提理由書狀（均須按他造當事人之人數附繕本)「
切勿逕送上級法院」。
                                      書記官  陳武悅
中    華    民    國      九十二      年      十      月     三十一   日
附錄：本判決論罪科刑法條：
刑法第三百二十五條第一項：
意圖為自己或第三人不法之所有，而搶奪他人之動產者，處六月以上五年以下有期徒
刑。


司法院資訊處製作；財團法人民間司法改革基金會備份。
